【裁判字號】    98,上易,578
【裁判日期】    990323
【裁判案由】    損害賠償
【裁判全文】
臺灣高等法院民事判決                 98年度上易字第578號
上  訴  人  甲○○
被 上訴 人  大鼎保全股份有限公司
法定代理人  乙○○
訴訟代理人  曾郁智律師
            丙○○
上列當事人間請求損害賠償事件，上訴人對於中華民國98年4月
22日臺灣臺北地方法院97年度訴字第228號第一審判決提起上訴
，經本院於99年3月9日言詞辯論終結，判決如下：
    主      文
原判決關於命上訴人給付之金額超過新臺幣柒萬元本息部分，及
該部分假執行之宣告，暨命上訴人負擔訴訟費用之裁判均廢棄。
上開廢棄部分，被上訴人在第一審之訴及假執行之聲請均駁回。
其餘上訴駁回。
第一、二審訴訟費用由被上訴人負擔十分之七，餘由上訴人負擔
。
    事實及理由
一、本件上訴人聲明求為判決：(一)原判決關於不利上訴人部分廢
    棄。(二)上開廢棄部分，被上訴人在第一審之訴及假執行之聲
    請均駁回。
    被上訴人聲明求為判決：上訴駁回。
二、被上訴人起訴主張：原審被告鄭明德自民國（下同）93年4
    月26日起，受僱於伊公司擔任保全員，嗣於96年1月1日經伊
    派駐至榕馨華廈社區擔任保全組長，負責社區行政、各項管
    理費用、支付款項等業務，上訴人於93年4月23日受邀簽立
    員工保證書（下稱系爭員工保證書），擔任鄭明德之保證人
    ，對鄭明德任職期間虧欠或挪用伊之款項、物品，或怠忽職
    守所造成伊之損失，及對伊所負一切債務，應負賠償之責。
    詎鄭明德自96年1月間起，至同年6月間止，利用職務之便，
    連續將其業務範圍所收取之管理費共計新臺幣（下同）66萬
    8,330元侵占入己，嗣經榕馨華廈管理委員會起訴請求伊賠
    償損害，業經本院97年度上易字第247號民事判決確認鄭明
    德侵占之金額為66萬8,330元，經伊主張以管理費債權16萬
    5,000元、及違約金債權16萬5,000元抵銷後，判命伊應給付
    榕馨華廈管理委員會33萬8,330元確定，伊已如數給付完畢
    。而自上訴人簽具保證書起3年之保證期間即至96年4月22
    日止，鄭明德所侵占之金額共計23萬2,950元部分，應由上
    訴人負人事保證之賠償責任等情，爰依據系爭員工保證書之
    約定，求為命上訴人給付23萬2,950元及加付法定遲延利息
    ，並應與鄭明德負不真正連帶債務之判決（原審判命上訴人
    應給付10萬元及法定遲延利息，並應與鄭明德負不真正連帶
    債務；而駁回被上訴人其餘之訴。上訴人就其敗訴部分聲明
    不服，提起上訴；被上訴人就其敗訴部分未據聲明不服，已
    告確定。至被上訴人另請求鄭明德給付64萬9,225元並加付
    法定遲延利息部分，業經原審判決被上訴人勝訴確定，不另
    贅述）。
    上訴人則以：伊簽立系爭員工保證書，僅就鄭明德擔任被上
    訴人公司勤務部保全員職務範圍內之不法情事，負人事保證
    之賠償責任，而所謂保全業務，不得逾越保全業法第4條所
    規定之範圍。鄭明德於93年4月間受僱於被上訴人之初，原
    被派駐於潭天天廈社區擔任警衛工作，並未經手財物，被上
    訴人嗣將鄭明德升任為組長，並將其派駐榕馨華廈社區，執
    行非屬保全業務之收取管理費職務，因而發生侵占管理費之
    不法情事，既非屬系爭員工保證書所約定之保證範圍，伊就
    該損害自不負賠償責任。又被上訴人已向兆豐產物保險股份
    有限公司（下稱兆豐產險公司）投保員工誠實保證保險，就
    其所受系爭損害，得獲保險理賠50萬元，是依民法第756條
    之2第1項之規定，自不得再請求伊負保證責任。又縱認伊應
    負人事保證責任，惟被上訴人變更鄭明德之職務，致加重保
    證人責任，卻未依民法第756條之5第1項第3款之規定通知伊
    ，致伊未能及時依同條第2項規定終止契約，且被上訴人就
    鄭明德之選任及監督亦顯有疏懈，依民法第756條之6第1項
    第1款、第2款之規定，亦應減輕或免除伊之保證責任等語，
    資為抗辯。
三、經查被上訴人主張原審被告鄭明德自93年4月26日起，受僱
    於伊公司擔任保全員，嗣於96年1月1日經伊派駐至榕馨華廈
    社區擔任保全組長，負責社區行政、各項管理費用、支付款
    項等業務；又上訴人曾於93年4月23日簽署系爭員工保證書
    內載：「為具保證書保證人甲○○今保得鄭明德君在大鼎保
    全股份有限公司勤務部。服務期間，如有虧欠或那用侵蝕公
    司公款物品情事，或有怠忽職守造成公司損失等情事，及對
    公司所負之一切債務，保證人願負責完全賠償責任及一切法
    律責任，並放棄先訴抗辯權，所具保證是實」；又鄭明德自
    96年1月間起，至同年6月間止，在榕馨華廈社區擔任保全組
    長期間，將其業務範圍所收取之管理費共計66萬8,330元侵
    占入己，嗣經榕馨華廈管理委員會起訴請求伊賠償損害，業
    經本院97年度上易字第247號民事判決確認鄭明德侵占之金
    額為66萬8,330元，經伊主張以管理費債權16萬5,000元、及
    違約金債權16萬5,000元抵銷後，判命伊應給付榕馨華廈管
    理委員會33萬8,330元確定，伊已如數給付完畢之事實，業
    據其提出工作契約書、個人基本資料卡、委託管理契約書、
    榕馨華廈管理委員會函文、員工保證書、本院97年度上易字
    第247號民事判決及支票為證（見原審卷6至23、139至144、
    170頁），且為上訴人所不爭執，自堪信為真實。
四、按人事保證者，謂當事人約定，一方於他方之受僱人將來因
    職務上之行為而應對他方為損害賠償時，由其代負賠償責任
    之契約；又人事保證未定期間者，自成立之日起有效期間為
    3年，民法第756條之1、第756條之3第3項定有明文。經查，
    上訴人於93年4月23日簽署系爭員工保證書，而為上述內容
    之約定，自係為被上訴人之受僱人鄭明德擔任人事保證人，
    該保證書並未約定期間，其有效期間應為自成立之日起3年
    即自93年4月23日起至96年4月22日止。又被上訴人雖在原審
    主張鄭明德於上開保證有效期間內侵占之金額共計為23萬2,
    950元，惟經原判決認定為19萬9,010元後（見本院卷第6頁
    背面），被上訴人並未提起上訴爭執，且上訴人亦在本院表
    示就原判決所認定之上開金額不再爭執（見本院卷19頁），
    自應據為該部分事實之認定。
五、次按人事保證之保證人，以僱用人不能依他項方法受賠償者
    為限，負其責任，為民法第756條之2第1項所明定。經查，
    被上訴人雖已向訴外人兆豐產險公司投保員工誠實保證保險
    ，約定每一被保證員工之保險金額為50萬元，每一事故自負
    額為損失金額10%，但不得低於5萬元，並已於96年11月13日
    就其因員工鄭明德不誠實行為致受之損失，向兆豐產險公司
    申請理賠，惟迄未經理賠，業據兆豐產險公司意外保險部於
    98年12月30日以兆產(98)意理字第1077號函檢附員工誠實保
    證保險單、保單條款及出險通知單可稽（見本院卷81至90頁
    ）。準此，被上訴人就其員工鄭明德因侵占款項所受上開66
    萬8,330元之損害，迄未經任何理賠而受賠償，尚不得予以
    扣除。是鄭明德於上開保證有效期間內因侵占而致被上訴人
    受有此部分損失之金額仍為19萬9,010元，已如上述。
六、惟按僱用人變更受僱人之職務或任職時間、地點，致加重保
    證人責任或使其難於注意者，僱用人即應通知保證人；又保
    證人受前項通知者，得終止契約，民法第756條之5第1項第3
    款、第2項前段定有明文。又有民法第756條之5第1項各款之
    情形而僱用人不即通知保證人，或僱用人對受僱人之選任或
    監督有疏懈者，法院得減輕保證人之賠償金額或免除之，亦
    為同法第756條之6所明定。經查：
    (一)鄭明德自93年4月26日起，受僱於被上訴人，任職於勤務
      部擔任保全員，並經被上訴人派駐潭天天廈社區負責警衛
      工作，期間並未經管任何財務；嗣被上訴人於96年1月間
      將鄭明德升任為保全組長，派駐榕馨華廈社區，並依被上
      訴人與榕馨華廈管理委員會間委託管理契約書第3條第6項
      之約定，執行代收管理費之職務，業據上訴人提出鄭明德
      個人基本資料卡、聲明書及委託管理契約書為證（見原審
      卷11至21、39頁），且為兩造所不爭執。
    (二)爰斟酌上訴人簽立系爭員工保證書時，鄭明德之職務為並
      未經手財務之保全員，依其職務性質，並無侵占款項之危
      險，乃被上訴人嗣後升任鄭明德擔任保全組長，並指定其
      執行代收管理費之職務，始有侵占款項之危險，上訴人之
      保證責任因而加重，則被上訴人自應依民法第756條之5第
      1項第3款之規定通知上訴人，俾上訴人得依同條第 2項前
      段規定，行使終止契約之權利，乃被上訴人自認其為上開
      職務變動時，並未通知上訴人（見本院卷195頁背面），
      而鄭明德於嗣後果因侵占管理費而致被上訴人受損失；又
      被上訴人於96年1月間將鄭明德派駐榕馨華廈社區後，鄭
      明德旋即自96年1月間起，至同年6月間止，長達半年，連
      續侵占其業務範圍所收取之管理費共計66萬8,330元，乃
      被上訴人竟毫未察覺，對於鄭明德之監督亦顯有疏懈等一
      切情狀後，認應減輕上訴人之賠償金額為7萬元。
七、綜上所述，被上訴人本於系爭員工保證書之約定，請求上訴
    人給付7萬元及自98年2月6日（見原審卷161頁）起，至清償
    日止，按年息5%計算之利息，並應與原審共同被告鄭明德成
    立不真正連帶債務部分，自屬應予准許；至逾上開金額（除
    確定部分外）之請求，即屬不應准許。從而原審就上開應予
    准許部分，所為上訴人敗訴之判決，並無不合，上訴論旨指
    摘原判決此部分不當，求予廢棄改判，為無理由；就上開不
    應准許部分，所為上訴人敗訴之判決，尚有未洽，上訴論旨
    指摘原判決此部分不當，求予廢棄改判，為有理由。
八、至兩造其餘之攻擊或防禦方法及未經援用之證據，經斟酌後
    ，認為均不足以影響本判決之結果，自無逐一詳予論駁之必
    要，併此敘明。
九、據上論結，本件上訴為一部有理由，一部無理由，依民事訴
    訟法第450條、第449條第1項、第79條，判決如主文。
中    華    民    國    99    年    3     月    23    日
                    民事第六庭
                        審判長法  官  林鄉誠
                              法  官  張  蘭
                              法  官  梁玉芬
正本係照原本作成。
不得上訴。
中    華    民    國    99    年    3     月    24    日
                              書記官  常淑慧

司法院資訊處製作；財團法人民間司法改革基金會備份。
